臺灣澎湖地方法院刑事判決　　　　　　　　 96年度易字第2號
　　公　訴　人　臺灣澎湖地方法院檢察署檢察官
　　被　　　告　丙○○
　　選任辯護人　陳炳彰律師
上列被告因侵占等案件，經檢察官提起公訴（95年度偵緝字第13
號），本院判決如下：
    主  文
丙○○意圖為自己不法之所有，而侵占對於業務上所持有之物，
處有期徒刑壹年貳月。
    事  實
一、丙○○自民國（下同）92年2月起，受僱於「津珍食品有限
    公司」（負責人甲○○，下稱臺灣津珍公司），擔任副總經
    理之職，並被派駐大陸深圳市，負責主持臺灣津珍公司在深
    圳投資設立之「深圳津珍飲食服務有限公司」（下稱深圳津
    珍公司）之業務及處理深圳津珍公司在大陸蘇州與大陸「康
    格餐飲服務有限公司」合資設立之「蘇州津珍康格食品有限
    公司」（下稱蘇州津珍公司）之投資事項，為從事業務之人
    。乃臺灣津珍公司、深圳津珍公司為挹注投資蘇州津珍公司
    ，自92年2月27日起至同年9月17日止，分次以（一）匯款至
    丙○○在深圳「沙井農村合作社北環分社」之帳戶（帳號：
    00000000 0000號，下稱沙井農村北環分社丙○○帳戶）、
    蘇州「中國建設銀行蘇州分行城中支行」之帳戶（帳號：
    000000-00000 00000000號，下稱中國建設蘇州分行丙○○
    帳戶）、深圳「中國工商銀行寶安支行寶安上南所」之帳戶
    （帳號：000000 000-0000000000號，下稱中國工商寶安上
    南丙○○帳戶）、蘇州「中國工商銀行蘇州支行東港所」之
    帳戶（帳號：0000 000000000-00000-0號，下稱中國工商蘇
    州東港丙○○帳戶）（二）委託梁遠有、祝琪交付現金（三
    ）將甲○○深圳「中國工商銀行寶安支行寶安上南所」帳戶
    （帳號：00000000 00000000000號，下稱中國工商寶安上南
    甲○○帳戶）之存摺等交與丙○○提領現金等方式（丙○○
    取得款項之時間、方式、金額，詳如附表1至21、24至26所
    示），交予丙○○共計人民幣（下同）95萬5533元，丙○○
    另以深圳津珍公司之名義，分別於92年8月28日、29日，向
    大陸宜霖欣防水工程有限公司、李愛玉各借得5萬元（詳如
    附表編號22、23所示，起訴書誤載向李愛玉借款之日期為8
    月23日及向宜霖欣公司借得之金額為5萬5千元），詎丙○○
    竟意圖為自己不法之所有，僅陸續將上開業務款項共計105
    萬5533元之其中一部即63萬9600元用以投資蘇州津珍公司，
    所餘41萬5933元於92年9月17日悉數挪為己用而予以侵占，
    嗣經甲○○於92年10月間，前往蘇州核對帳目，始查知上情
    。
二、案經臺灣津珍公司訴由臺灣桃園地方法院檢察署檢察官呈請
    臺灣高等法院檢察署檢察長移轉臺灣士林地方法院檢察署，
    復經該署檢察官呈請臺灣高等法院檢察署檢察長令轉臺灣澎
    湖地方法院檢察署檢察官偵查起訴。
　　理  由
一、按被告以外之人於偵查中向檢察官所為陳述，除顯有不可信
    之情況者外，得為證據，刑事訴訟法第159條之1第2項定有
    明文。又偵查中對被告以外之人所為之偵查筆錄，或被告以
    外之人向檢察官所提之書面陳述，性質上雖均屬傳聞證據，
    惟就該立法理由觀之，係考量現階段刑事訴訟法規定檢察官
    代表國家偵查犯罪、實施公訴，依法其有訊問被告、證人及
    鑑定人之權，而實務運作時，檢察官偵查中向被告以外之人
    所取得之陳述，原則上均能遵守法律規定，鮮少以強暴、脅
    迫及其他不正之方法取得供述證據，其可信度極高，而有此
    例外之規定，故除反對被告以外之人於偵查中所為之供述得
    具有證據能力之一方，已釋明該供述「顯有不可信之情況」
    之理由外，不宜遽指該被告以外之人於偵查中之陳述不具證
    據能力。本件證人甲○○、丁○○於檢察官偵查中所為之陳
    述，經查未有何不法取供等顯不可信之情況，且經被告及辯
    護人不爭執其證據能力，依前開說明，渠等於偵查中之供述
    均具有證據能力，核先敘明。
二、再按丙○○健保、勞保資料（津珍食品有限公司） (桃檢93
    偵15835號卷頁7-頁8)、蘇州津珍公司帳簿啟用及接交表、
    現金日記帳 (士檢95偵緝137號卷頁36-頁39)、蘇州津珍公
    司帳簿啟用及接交表、分類明細帳 (士檢95偵緝137號卷頁
    40-頁41)、92年7月30日記帳憑證 (記載中方、台方)( 士檢
    95偵緝137號卷頁42)、丙○○入帳紀錄 (業務憑證、存摺、
    收據、現金匯入)( 士檢95偵緝137號卷頁44-頁58)、蘇州津
    珍公司資本變更前後對照表 (士檢93偵9979號卷頁16)、丙
    ○○沙井農村北環分社、中國建設蘇州分行、中國工商寶安
    上南、中國工商蘇州東港之存摺交易紀錄、甲○○中國工商
    寶安上南之存摺交易紀錄及取款憑證、第一銀行匯款通知單
    、丙○○開立之收據 (澎檢偵卷頁74-頁75、頁196，審卷頁
    29-頁30)、借據及償還証明 (澎檢偵卷頁37-頁39，審卷頁
    58-頁60)、丙○○薪水、差勤費、支出及零用金明細 (澎檢
    偵卷頁95-頁102)、深圳津珍公司會計吳明燕製作之現金收
    支明細等，雖均係被告以外之人於審判外之書面陳述，依刑
    事訴訟法第159條第1項，屬傳聞證據，惟其係屬從事業務人
    員於業務上所製作之文書，依同法第159條之4第2款之規定
    ，均得為證據。
三、訊據被告丙○○坦承自92年2月27日至同年9月17日共收受95
    5533元之業務款項及以深圳津珍公司名義分別於92年8月28
    日、29日各向宜霖欣公司、李愛玉借款5萬元（均如附表所
    示），並將其中一部即639600元用於投資蘇州津珍公司之事
    實，惟矢口否認有何業務侵占犯行，辯稱：所餘之41萬5933
    元均用於深圳津珍公司之營運上，未挪為己用云云。經查：
（一）被告丙○○坦承自92年2月起，受僱於臺灣津珍公司，擔
      任副總經理之職，並被派駐負責主持深圳津珍公司之業務
      及處理蘇州津珍公司之投資事項，自92年2月27日起至同
      年9月17日止，陸續取得如附表編號1至26所示之業務款項
      共計105萬5533元，其中一部即63萬9600元用以投資蘇州
      津珍公司等情，核與證人甲○○、丁○○於偵查及本院審
      理中之證述相符，並有丙○○健保、勞保資料（津珍食品
      有限公司） (桃檢93偵15835號卷頁7-頁8)、蘇州津珍公
      司帳簿啟用及接交表、現金日記帳 (士檢95偵緝137號卷
      頁36-頁39)、蘇州津珍公司帳簿啟用及接交表、分類明細
      帳 (士檢95偵緝137號卷頁40-頁41)、92年7月30日記帳憑
      證 (記載中方、台方)( 士檢95偵緝137號卷頁42)、丙○
      ○入帳紀錄 (業務憑證、存摺、收據、現金匯入)( 士檢
      95偵緝137號卷頁44-頁58)、蘇州津珍公司資本變更前後
      對照表 (士檢93偵9979號卷頁16)、丙○○沙井農村北環
      分社、中國建設蘇州分行、中國工商寶安上南、中國工商
      蘇州東港之存摺交易紀錄、甲○○中國工商寶安上南之存
      摺交易紀錄及取款憑證、第一銀行匯款通知單、丙○○開
      立之收據 (澎檢偵卷頁74-頁75、頁196，審卷頁29-頁30)
      、借據及償還証明 (澎檢偵卷頁37-頁39，審卷頁58-頁
      60)、丙○○薪水、差勤費、支出及零用金明細 (澎檢偵
      卷頁95-頁102)、深圳津珍公司會計吳明燕製作之現金收
      支明細等附卷可稽，堪認屬實。
（二）承前（一）所述，被告丙○○共取得0000000元之業務款
      項，而僅投資於蘇州津珍公司63萬9600元，其間存有41萬
      5933元之差額，且經核對上開帳冊、現金收支明細表等，
      查無被告丙○○有將上開差額用於業務之帳務紀錄，足認
      被告丙○○已任意將之挪為己用，被告丙○○空言該41萬
      5933元均用於深圳津珍公司之營運上云云，尚無足採。雖
      被告丙○○另辯稱：依附卷中外合資經營企業合同 (中國
      -蘇州2003年5月)( 澎檢偵卷頁173-頁182)第17條，伊有
      支出8萬元予大陸康格公司云云，惟該合同已經證人甲○
      ○於審理中到庭否認其真正，且該合同所載締約當事人係
      康格公司與湯興豐（代表人丙○○），亦與上開蘇州津珍
      公司資本變更前後對照表 (士檢93偵9979號卷頁16)所載
      合資兩造為康格公司與深圳津珍公司不符，難認其對台灣
      津珍公司或深圳津珍公司有何效力，被告丙○○以此為支
      出業務款項之抗辯，自屬無稽。
本件事證明確，被告丙○○確有侵占業務上款項41萬5933元之犯
行，洵堪認定，被告所辯，係屬卸責之詞，不足採信。
四、按在大陸地區或在大陸船艦、航空器內犯罪，雖在大陸地區
    曾受處罰，仍得依法處斷，大陸地區現在雖因事實上之障礙
    為我國主權所不及，但在大陸地區犯罪，仍應受我國法律之
    處罰，此觀臺灣地區與大陸地區人民關係條例第75條及最高
    法院89年臺非字第94號判決自明。核被告所為，係犯刑法第
    336條第2項業務侵占罪。又本件被告行為後，刑法業於94年
    1月7日修正公布，並於95年7月1日施行，本件被告所犯係法
    定刑有罰金之罪，比較修正前、後刑法第33條第5款規定，
    以舊法第33條第5款有利於被告，應適用之（參照最高法院
    95年第8次刑事庭會議決議）。而被告所為雖另該當刑法第3
    42條背信罪之構成要件，惟該第342條與刑法第336條第2項
    有法規競合關係，應為被告所犯之業務侵占罪所吸收，不另
    論罪。又被告係分次取得業務款項共計105萬5533元，僅陸
    續支用63萬9600元於業務上，所餘41萬5933元於92年9月17
    日一次侵吞入己，係屬單一業務侵占之犯行，尚無構成刑法
    修正前連續犯之餘地。公訴人認被告成立業務侵占之連續犯
    及另連續犯刑法第342條背信罪，均有未洽，併此說明。爰
    審酌被告侵占之款項折合新台幣為170餘萬元，金額不低，
    且犯後未能坦白認錯，尚無悔意等一切情狀，量處被告如主
    文所示之刑。
據上論斷，應依刑事訴訟法第299條第1項前段，刑法第2條第1項
、第336條第2項，修正前刑法第33條第5款，刑法施行法第1條之
1，判決如主文。
本案經檢察官乙○○到庭執行職務。
中　　華　　民　　國　　96　　年　　6 　　月　　20　　日
                  刑事庭  審判長法　官　管安露
                                法　官　李宛玲
                                法　官　陳順輝
以上正本係照原本作成。
如不服本判決，應於判決送達後10日內，向本院提出上訴狀（須
附繕本）。
中　　華　　民　　國　　96　　年　　6 　　月　　21　　日
                                書記官  劉竹苞
論罪法條：
刑法第336條第2項：
對於業務上所持有之物，犯前條第 1 項之罪者，處 6 月以上
5 年以下有期徒刑，得併科 3 千元以下罰金。
附表：
編號  時間（民國）        方式           金額（人民幣/元）
  0   000000       台灣津珍公司委由湯    50000
                   興豐匯入中國建設蘇
                   州分行丙○○帳戶
  0   000000       深圳津珍公司移交存    35089
                   入沙井農村北環分社
                   丙○○帳戶
  0   000000       深圳津珍公司匯入中    31000
                   國建設蘇州分行李良
                   俊帳戶（匯款人：謝
                   守炎）
  0   000000       台灣津珍公司委由梁    80000
                   遠有交付現金予李良
                   俊
  0   000000       台灣津珍公司委由梁    20000
                   遠有交付現金予李良
                   俊
  0   000000       台灣津珍公司委由梁    100000
                   遠有轉請林川燕匯入
                   中國建設蘇州分行李
                   良俊帳戶
  0   000000       丙○○自中國工商寶    20000
                   安上南甲○○帳戶支
                   取
  0   000000       台灣津珍公司委由梁    100000
                   遠有匯入中國建設蘇
                   州分行丙○○帳戶
  0   000000       深圳津珍公司匯入中    30000
                   國建設蘇州分行李良
                   俊帳戶
  00   000000      丙○○自中國工商寶    28244
                   安上南甲○○帳戶支
                   取（提領77244扣除
                   存入49000剩餘28244
                   ）
  00   000000      丙○○自中國工商寶    11500
                   安上南甲○○帳戶支
                   取
  00   000000      深圳津珍公司匯入中    65000
                   國工商寶安上南李良
                   俊帳戶
  00   000000      深圳津珍公司匯入中    40000
                   國工商寶安上南李良
                   俊帳戶
  00   000000      深圳津珍公司匯入中    50000
                   國工商蘇州東港李良
                   俊帳戶
  00   000000      深圳津珍公司匯入中    100000
                   國工商蘇州東港李良
                   俊帳戶
  00   000000      丙○○自中國工商寶    20000
                   安上南甲○○帳戶支
                   取
  00   000000      丙○○自中國工商寶    30000
                   安上南甲○○帳戶支
                   取
  00   000000      丙○○自中國工商寶    70000
                   安上南甲○○帳戶支
                   取
  00   000000      丙○○自中國工商寶    22500
                   安上南甲○○帳戶支
                   取
  20   92年7       台灣津珍公司委由祝琪  23800
       、8月       交付現金予丙○○
       間
  00   000000      丙○○自中國工商寶    2000
                   安上南甲○○帳戶支
                   取
  00   000000      丙○○以深圳津珍公    50000
                   司名義向大陸深圳宜
                   霖欣防水工程有限公
                   司借款
  00   000000      丙○○以深圳津珍公    50000
                   司名義向大陸人士李
                   愛玉借款
  00   000000      丙○○自中國工商寶    10000
                   安上南甲○○帳戶支
                   取
  00   000000      丙○○自中國工商寶    9000
                   安上南甲○○帳戶支
                   取
  00   000000      丙○○自中國工商寶    7400
                   安上南甲○○帳戶支
                   取
